【裁判字號】    90,訴,705
【裁判日期】    901207
【裁判案由】    恐嚇取財等
【裁判全文】
臺灣臺北地方法院刑事判決                            九十年度訴字第七五號
    公  訴  人  臺灣臺北地方法院檢察署檢察官
    被      告  丙○○
    被      告  丁○○
右列被告等因恐嚇取財等案件，經檢察官提起公訴（八十九年度偵字第二三一四二號
），本院判決如左：
    主  文
丙○○、丁○○共同私行拘禁，剝奪人之行動自由，各處有期徒刑參月，如易科罰金
，均以參佰元折算壹日。均緩刑貳年。
    事  實
一、丙○○於民國（下同）八十九年九月間，得悉原由戊○○所承租之台北市○○○
    路○段四十六巷四十七號（臨）該址之房屋，戊○○已無意予以續租，丙○○即
    交付租金新台幣（下同）三萬三千元與戊○○，委由戊○○代為轉交房東以承租
    該址之房屋，詎事後丙○○向房東查證，房東並未收取該由戊○○所轉交之租金
    ，丙○○乃認係戊○○予以侵吞該筆款項，且經多次與戊○○聯絡後亦無結果。
    迄同年十一月二十四日夜間七時許，丙○○輾轉由亦承租該址之高天祐（另為不
    起訴處分）處得悉，戊○○欲於當日夜間七時三十分許前往台北市○○○路○段
    四十六巷四十七號（臨）該址，即夥同其姊丁○○及不詳姓名年籍成年男子約六
    、七人在該處等候，俟戊○○進入屋內後，丙○○、丁○○二人即與該約六、七
    名不詳姓名年籍成年男子共同基於傷害、妨害自由、恐嚇之犯意聯絡，先由該約
    六、七名不詳姓名年籍成年男子出手毆打戊○○後，並限制剝奪戊○○之行動自
    由，使其無法離開該處。期間丙○○與丁○○二人以戊○○必須於當日夜間九時
    三十分前需返還該三萬三千元，否則要戊○○死的很難看等語恐嚇戊○○，以加
    害生命之事恐嚇戊○○，使戊○○心生畏懼，致生危害於其安全。戊○○遭恐嚇
    後即以電話與友人甲○○聯繫，請甲○○代為籌款，迨同日夜間九時十分許，因
    甲○○仍未籌得該筆款項，丙○○再要求戊○○與甲○○聯絡，丁○○又接續出
    手毆打戊○○，致綦明受有頭皮瘀傷二處、左大腿瘀傷、左肩、右肩瘀傷等傷害
    。其後丙○○、丁○○等人因發覺有警察在該處附近徘徊查察，即與該多名男子
    強押戊○○至台北市○○路○段四十四巷十八號（臨）、及鄰近之某不詳工地等
    處以逃避警方人員之追查，至同日夜間十一時許，丁○○、丙○○等人見警察業
    已離去，始行押同戊○○重行返回台北市○○○路○段四十六巷四十七號（臨）
    該址，同日夜間十一時四十分許，適甲○○以業已籌得前揭款項以電話與丙○○
    聯繫後，由丁○○在門外欲帶同甲○○入內時，為警當場查獲。
二、案經戊○○告訴暨台北市政府警察局大安分局報請台灣台北地方法院檢察署檢察
    官偵查起訴。
    理  由
一、訊據被告丙○○、丁○○二人固均供認有於右揭時、地傷害告訴人戊○○等情無
    訛，惟均矢口否認有何妨害自由及恐嚇告訴人等事實，且一致辯稱：係因告訴人
    要上廁所，所以渠二人才與告訴人邊走邊談，並未妨害告訴人之自由云云。經查
    ：被告二人與該六、七名不詳姓名年籍成年男子於右揭時、地接續毆打告訴人等
    情，業據被告二人供承在卷，核與告訴人指陳情節互核無訛，並有驗傷診斷書一
    紙存卷足憑。次查，被告二人於上開時地夥同六、七名不詳姓名年籍成年男子如
    何共同剝奪告訴人之行動自由，並恐嚇要求告訴人與證人甲○○聯繫後以籌款清
    償該三萬三千元租金等事實，除據告訴人指訴綦詳外，證人甲○○並到庭證述，
    當時告訴人打電話來，後來有一男一女與伊通話，旁邊還有許多男女的聲音，又
    聽到告訴人被毆打的聲音，告訴人電話被搶走，伊聽到一個女人說不要再打告訴
    人了，後來告訴人再打電話來叫伊一定要拿錢去救他，告訴人說有一群年輕人打
    他，要伊報警等語。可見告訴人所指稱被告等人剝奪行動自由，予以恐嚇等事實
    應堪採信。再者，訊之被告二人復均不否認有帶同告訴人至明寶宮附近之台北市
    ○○路○段四十四巷十八號（臨）該處等語，是其時苟告訴人確係欲上廁所，則
    告訴人儘可於台北市○○○路○段四十六巷四十七號（臨）該址之屋內如廁，豈
    有步行至外找尋廁所之理？又告訴人其時復已遭被告等人予以圍毆並受有傷害，
    如非被告等人強行要求告訴人外出，告訴人復豈有欲行離開之理？凡此均與經驗
    法則有違。本件事證已屬明確，被告二人所辯均無非事後卸責之詞，委不足採。
    其犯行均已堪認定。
二、核被告二人所為，均係犯刑法第二百七十七條第一項傷害、同法第三百零二條第
    一項之妨害自由及同法第三百零五條之恐嚇罪（起訴書原認定被告二人係犯刑法
    第三百四十六條第一項之恐嚇取財罪，審理中檢察官變更起訴法條為第三百零五
    條之恐嚇罪）。被告二人與該六、七名不詳姓名年籍成年男子間，就上述三罪，
    有犯意聯絡，行為分擔，均應論以共同正犯。被告二人所犯前開三罪名，有方法
    、結果之牽連關係，應從一重之第三百零二條第一項之妨害自由罪處斷。審酌被
    告二人因告訴人侵吞款項，為求討回款項一時失慮而罹犯行，尚屬情有可原，犯
    罪之手段、所生危害，犯罪後態度，及已與告訴人達成和解，有和解書在卷可稽
    等一切情狀，分別量處如主文所示之刑，並均諭知易科罰金之折算標準。末查被
    告二人均未曾受有期徒刑以上刑之宣告，有台灣高等法院被告全國前科紀錄表可
    稽，無不良素行，經此教訓，應知警惕無再犯之虞，本院認所宣告之刑以暫不執
    行為適當，爰併諭知緩刑二年，以啟自新。
三、據上論斷，應依刑事訴訟法第二百九十九條第一項前段，刑法第二十八條、第二
    百七十七條第一項、第三百零二條第一項、第三百零五條、第五十五條條、第四
    十一條第一項前段、第七十四條第一款，罰金罰鍰提高標準條例第一條前段、第
    二條，判決如主文。
本案經檢察官乙○○到庭執行職務
中    華    民    國      九十    年      十二        月  七        日
                                      臺灣臺北地方法院刑事第二庭
                                          法  官  曾  正  龍
右正本證明與原本無異。
如不服本判決，應於判決送達後十日內，向本院提出上訴狀。
                                          書記官  彭  自  青
中    華    民    國      九十    年      十二        月  三十一    日
附錄法條：刑法第二百七十七條第一項、第三百零二條第一項、第三百零五條
刑法第二百七十七條
一傷害人之身體或健康者，處三年以下有期徒刑、拘役或一千元以下罰金。
二犯前項之罪、因而致人於死者，處無期徒刑或七年以上有期徒刑，致重傷者，處三
  年以上十年以下有期徒刑。
刑法第三百零二條
一私行拘禁或以其他非法方法，剝奪人之行動自由者，處五年以下有期徒刑、拘役或
  三元以下罰金。
二因而致人於死者，處無期徒刑或七年以上有期徒刑。致重傷者，處三年以上十年以
  下有期徒刑。
三第一項之未遂犯罰之。
刑法第三百零五條
以加害生命、身體、自由、名譽、財產之事，恐嚇他人致生危害於安全者，處二年以
下有期徒刑、拘役或三百元以下罰金。


司法院資訊處製作；財團法人民間司法改革基金會備份。
